臺灣桃園地方法院刑事判決
108年度訴字第486號
公  訴  人  臺灣桃園地方檢察署檢察官 
被      告  張慈慧



上列被告因偽造文書等案件，經檢察官提起公訴（107年度偵緝
字第130號）本院判決如下：
    主  文
張慈慧無罪。
    理  由
一、公訴意旨略以：被告張慈慧於民國105年4月間某日至同年6
    月26日某日間，於不詳地點拾獲告訴人林阿生所有之國民身
    分證及全民健保IC卡等證件，竟意圖為自己不法之所有，基
    於侵占遺失物之犯意，將上開證件侵占入己。嗣被告、另案
    被告闕廷宇（闕廷宇部分另案審理中）與真實姓名年籍不詳
    之成年男子復於105年6月26日某時許，共同基於冒用身分而
    使用他人遺失之國民身分證、行使偽造私文書之犯意，3人
    共同持上開證件至址設桃園市○○區○○路000號「數位方舟3C
    專賣店」，冒用告訴人之名義，並出示告訴人上開證件，由
    被告向不知情之店員陳建法佯稱：渠欲代理告訴人申辦亞太
    電信股份有限公司（下稱亞太電信公司）門號0000000000號
    （下稱系爭門號）之預付卡，攜碼至遠傳電信股份有限公司
    （下稱遠傳電信公司）及選擇月租型「1399*30個月」搭配0
    元手機方案。接續在附表編號1至3所示支申請書或授權書上
    偽造「林阿生」之署押共4枚後，將偽造完成之各該私文書
    及以「林阿生」名義偽造之「遠傳行動電話/第三代行動電
    話服務申請書」持以向陳建法行使，足以生損害於告訴人、
    陳建法及亞太電信公司、遠傳電信公司管理電信資料之正確
    性，並使陳建法陷於錯誤，誤認為告訴人本人申辦門號卡及
    手機使用，而將三星廠牌支行動電話1支（含系爭門號SIM卡
    1張）交予被告、另案被告及真實姓名年籍不詳之成年男子
    。因認被告涉犯刑法第337條之侵占遺失物、同法第216條、
    第210條行使偽造私文書及戶籍法第75條第3項後段之冒用身
    分而使用他人遺失之國民身分證等罪嫌。　　
二、按犯罪事實應依證據認定之，無證據不得認定犯罪事實，又
    不能證明被告犯罪或被告之行為不罰者，應諭知無罪之判決
    ，刑事訴訟法第154 條第2 項及同法第301 條第1 項定有明
    文。次按認定犯罪事實所憑之證據，雖不以直接證據為限，
    間接證據亦包括在內；然而無論直接或間接證據，其為訴訟
    上之證明，須於通常一般之人均不致有所懷疑，而得確信其
    為真實之程度者，始得據為有罪之認定，倘其證明尚未達到
    此一程度，而有合理之懷疑存在時，事實審法院復已就其心
    證上理由予以闡述，敘明其如何無從為有罪之確信，因而為
    無罪之判決，尚不得任意指為違法，有最高法院76年台上字
    第4986號判例意旨可參。 
三、公訴意旨認被告涉犯上開罪嫌，無非係以另案被告於偵查中
    之供述、告訴人、證人林繼志於警詢之指證、證人陳建法於
    警詢及偵查中之證述、105年6月28日之系爭門號「遠傳行動
    電話/第三代行動電話服務申請書」1份、105年4月18日之手
    機門號0000000000號「遠傳行動電話/第三代行動電話服務
    申請書」、105年2月25日之手機門號0000000000號「遠傳行
    動電話/第三代行動電話服務申請書」各1份為主要論據。
四、訊據被告堅決否認上開犯行，辯稱：其當時沒有進入「數位
    方舟3C專賣店」，其在車上顧小孩，其沒有簽署任何文件等
    語。經查：
（一）告訴人於105年6月26日某時許，在桃園市○○區○○路000號
      「數位方舟3C專賣店」，遭人持其遺失之國民身分證及全
      民健保IC卡，向證人即店員陳建法申辦亞太電信公司系爭
      門號之預付卡，並攜碼遠傳電信公司及選擇月租型「1399
      *30個月」搭配0元手機方案，且冒用告訴人之名義，簽署
      如附表所示之文件等情，業經告訴人於警詢時指述翔實（
      見臺灣桃園地方檢察署106年度偵字第15196號「下稱偵字
      」卷第7頁至第8頁），並有亞太電信公司106年4月14日亞
      太電信總管字第1060561號函1紙、通聯調閱查詢單1紙、
      遠傳電信公司合約書之相關文件1份、電信服務費收據1紙
      、繳費通知函1紙附卷可稽（見偵字卷第17頁、第18頁、
      第20頁至第26反面、第27頁、第28頁），此部分事實合先
      確認。
（二）查經本院調取系爭門號之遠傳電信公司如附表所示文件之
      正本，以及其他被告過往筆跡正本，送經內政部警政署刑
      事警察局為筆跡鑑定後，認系爭門號之遠傳電信公司如附
      表所示文件上之「張慈慧」筆跡與被告過往簽名字跡不相
      符，此有內政部警政署刑事警察局110年4月20日刑鑑字第
      1100033799號鑑定書各1份在卷可考（見本院108年度訴字
      第486號「下稱訴字」卷三第55頁至第57-1頁），則系爭
      門號之遠傳電信公司如附表所示文件上之「張慈慧」是否
      真為被告所簽署，已有所疑。又另案被告於審理時證稱：
      「（問：所以照你的意思，申請書上面都不是張慈慧寫的
      ？）名字我看不是她的字跡」等語（見訴字卷四第76頁）
      等語，實更難認如附表所示文件上之「張慈慧」真為被告
      所簽署。
（三）至證人陳建法雖始終證稱如附表所示之文件上「張慈慧」
      是被告所簽署等語（見偵字卷第47頁反面、偵緝字卷第63
      頁、訴字卷二第160頁至第161頁、訴字卷四第34頁至第35
      頁），惟證人陳建法於審理時亦證稱：「（問：你有無看
      到她去簽這幾個字？）真的沒有印象，可是我通常都會請
      本人簽，如果他們偷偷的那個我就不曉得了」、「（問：
      所以你的意思是，依你的工作習慣，你都是會請代辦人自
      己簽名？)是的」、「（問：但實際上就這件105年6月26
      日這件事情，你實際上是沒有印象的，是否如此？)因為
      實際上我都會在打電腦，做我的業務性的動作，那文件就
      拿給他們去做簽名的動作」、「（問： 就是那一次，我
      們現在特定到那一次是否是沒有印象的？）對，那個太久
      了不會有印象」、「因為他們就是辦了三次吧，通常女生
      都是抱著小孩，我就會請男生去抱，因為男生要幫忙簽，
      我就說不行，一定要本人簽」、「（問：你之後是否會看
      著她真的簽下去？)不會，可是我是實際上她有抱小孩子
      的動作，可是這三門其中一門，就是這一門有這個動作，
      就是抱小孩子給男方，女生簽，那三門到底是哪一門，我
      就不確定了」等語（見訴字卷四第40頁至第42頁），足認
      證人陳建法當係基於要求本人親簽申辦文件之工作經驗，
      方為前開證述，然對於當時系爭電話之實際申辦情形並無
      印象，況被告確實曾於本案前之105年2月25日及4月18日
      前往「數位方舟3C專賣店」以個人名義辦理另外兩組手機
      門號，有手機門號申請書2份在卷可稽（見偵緝字卷第53
      頁至第60頁），則證人陳建法確有可能就此部分有記憶混
      淆或錯誤情形，尚難逕以證人陳建法此部分之證述，遽認
      附表所示文件上之「張慈慧」確為被告所簽署。　
（四）則附表所示文件上之「張慈慧」既非被告所簽署，即難認
      被告真有在場參與系爭電話之申辦，自無從認被告有涉犯
      侵占、偽造文書或違反戶籍法等罪嫌。至被告之國民身分
      證及全民健保IC卡雖用以申辦系爭電話，然被告始終表示
      係另案被告拿取其證件辦理等語（見偵緝字卷第17頁反面
      、第26頁反面、訴字卷二第95頁），且佐以另案被告於本
      院審理時證稱：「（問：105年6月的時候，你跟張慈慧是
      什麼關係？）一樣男女朋友，而且還有生一個小孩」等語
      （見訴字卷第64頁），可見被告與另案被告當時確實有相
      當親密關係，則被告證件遭另案被告取走確實有相當可能
      ，亦難僅以此即認被告有提供國民身分證及全民健保IC卡
      供他人冒用告訴人名義申辦系爭電話之故意。
（五）再者證人陳建法於偵訊時證稱：「（問：當初是有何人來
      申辦？）2男1女來申辦，約30幾歲快40歲，女生是張慈慧
      ，其中一個男生是女生的老公，另名男子是他老公的堂哥
      。當時他自稱是林阿生的兒子」等語（見偵字卷第47頁）
      ；於審理時證稱：「（問：那在這一件，就剛剛講的105
      年6月26日的時候，當時有到你們店裡面具體總共幾個人
      ？）三個」、「（問：所以你所謂的三個是指在場兩個被
      告跟還有另外其他人？）對，還有一個男生的友人」、「
      （問：你是否還記得當時他對你說林阿生跟他們三個是何
      關係？)說是另外那個男生的長輩、「（問：是否有說是
      什麼特定的關係？)好像講阿公吧」、「我就詢問請問這
      個是誰的，他就說這是他堂哥還是表哥的長輩阿公，那我
      說需要代辦人才可以做申辦，那因為不用直系家屬就可以
      了，好像當下就只有張慈慧可以做代辦人的動作」等語（
      見訴字卷四第28頁、第33頁），此與另案被告於審理時證
      稱：「過沒多久『阿南』就來了，他就打電話給我，我就出
      去接他進來，我就跟他介紹，我就說小姐，他也要辦，要
      送手機這樣可不可以，小姐說可以啊，你身分證給我，我
      幫你查查看你有沒有欠費什麼的，後來『阿南』就拿他的身
      份證給她看，查一查不行，他說那妳查我阿公的，他就拿
      林阿生的身分證出來，還有健保卡，就給小姐，後來查一
      查可以，可是要保證人，小姐說因為『阿南』有欠費，我也
      有欠費，沒有信用就對了」等語（見訴字卷四第73頁）大
      致相符，是本案確實尚有另一名真實姓名年籍不詳之成年
      男子在場，並自稱係告訴人之親屬，則本案確有可能真非
      被告所為，更無從認被告涉犯本案罪嫌。
（六）綜上所述，公訴意旨所舉證據，不足為被告犯罪之積極證
      明。此外，復查無其他積極證據證明被告確有公訴意旨所
      指之犯行。是依上開說明，自應為有利於被告之認定，則
      本件尚不能證明被告犯罪，應為無罪判決之諭知。
據上論斷，應依刑事訴訟法第301 條第1 項，判決如主文。
本案經檢察官李允煉、陳建勳提起公訴，檢察官李信龍到庭執行
職務。　　
中　　華　　民　　國　　111 　年　　2 　　月　　24　　日
            刑事第十八庭    審判長法　官　陳囿辰
　　　　　　　　　                法  官  姚懿珊
　　　　　　　　　                法  官  羅文鴻
以上正本證明與原本無異。
如不服本判決應於收受判決後20日內向本院提出上訴書狀，並應
敘述具體理由。其未敘述上訴理由者，應於上訴期間屆滿後20日
內向本院補提理由書(均須按他造當事人之人數附繕本)「切勿逕
送上級法院」。 
 　　　　　　　　　　　　　　　   書記官　劉霜潔　　
中　　華　　民　　國　　111 　年　　2 　　月　　25　　日
附表：
編號 偽造之文書 欄位 應沒收之署押 卷證出處 1 第三代行動通信/行動寬頻業務服務申請書 申請者簽名欄 「林阿生」署押2枚 106年度偵字第15196號偵查卷宗第21頁 2 遠傳門市合約確認單 申請人簽名欄 「林阿生」印文1枚 106年度偵字第15196號偵查卷宗第22頁 3 遠傳行動電話服務代辦委託書 立書人欄 「林阿生」署押1枚 106年度偵字第15196號偵查卷宗第23頁 4 行動電話碼可攜服務申請書 申請客戶簽章欄 「林阿生」印文1枚 106年度偵字第15196號偵查卷宗第24頁   委託人簽章欄 「林阿生」印文1枚